【裁判字號】    95,破抗,53
【裁判日期】    951127
【裁判案由】    宣告破產
【裁判全文】
臺灣高等法院民事裁定                  95年度破抗字第53號
抗  告  人   羅莎食品股份有限公司
法定代理人   鄭新豊
參  加  人   山太元開發股份有限公司
法定代理人   甲○○
相  對  人   乙○○
上列當事人間聲請破產事件，抗告人對於中華民國95年8月24日
臺灣士林地方法院93年度破字第1號裁定提起抗告，本院裁定如
下：
    主  文
抗告駁回。
抗告程序費用由抗告人負擔。
    理  由
一、聲請及抗告意旨略以：相對人乙○○原為股票公開發行之抗
    告人董事長，其於在職期間因侵占業務上持有抗告人公司資
    金及背信等犯罪行為，業經法院判處有期徒刑1年2月在案。
    相對人乙○○前開行為已致抗告人受有新台幣（下同）6億
    800萬元以上之損害，抗告人並已就相對人乙○○之侵權行
    為提起刑事附帶民事訴訟，並由台灣高等法院刑事庭移至民
    事庭審理（93年度重訴字第10號侵權行為損害賠償事件），
    嗣抗告人減縮請求損害賠償1億2440萬元。惟查相對人乙○
    ○僅有價值約8890萬元之財產，負債卻高達10億3595萬元，
    顯不能清償債務，爰聲請宣告相對人乙○○破產，詎遭原法
    院以抗告人於前開民事訴訟已敗訴判決，非聲請宣告破產之
    適格當事人為由裁定駁回抗告人之聲請。惟抗告人已就上開
    93年度重訴字第10號判決提起上訴，且亦得另以不當得利法
    律關係向相對人乙○○起訴，難謂抗告人非本件破產聲請之
    債權人。再者，參加人山太元開發股份有限公司已向臺灣板
    橋地方法院94年度執字第11298號強制執行事件聲明承受相
    對人乙○○之財產 (抗告人羅莎公司之股票)，亦屬相對人
    乙○○之債權人，為輔佐抗告人之本件破產宣告，爰聲請參
    加訴訟。若認抗告人未具破產聲請權人之資格，參加人山太
    元開發股份有限公司亦得為本件破產之債權人，為此提起抗
    告等語。
二、原裁定以：因抗告人至遲於90年3月12日即知悉相對人乙○
    ○侵權之事實，其遲至92年12月1日始提起前開訴訟（93年
    度重訴字第10號），已罹2年請求時效，且為相對人於訴訟
    程序主張時效抗辯拒絕給付等情，已受敗訴判決在案，是抗
    告人非為本件聲請宣告破產之適格債權人，其聲請宣告相對
    人乙○○破產，於法不合，應予駁回。
三、破產，除另有規定外，得因債權人或債務人之聲請宣告之。
    破產法第58條第1項定有明文。查抗告人雖主張相對人侵占
    其公司款項1億2440萬元，而依侵權行為法律關係提起刑事
    附帶民事訴訟訴請相對人如數賠償，經本院以93年度重訴字
    第10號受理在案。惟相對人於前開損害賠償事件中堅決否認
    有侵占犯行，辯稱係用以清償抗告人公司對外所欠債務之用
    ，且本件亦已罹於2年時效等語。經本院93年度重訴字第10
    號認抗告人早於90年3月12日即已知悉其所指之侵權行為，
    其遲至92年12月1日始提起本件訴訟，已罹於時效而駁回抗
    告人之訴，有該民事判決附卷可稽（見原法院卷四第13至16
    頁）。抗告人之侵權行為損害賠償請求權既超逾2年未為行
    使，並經相對人為時效抗辯，其請求權已消滅，相對人對其
    已無給付義務。抗告人雖謂其得另依不當得利法律關係為請
    求，然其於前開事件中並未為不當得利返還之主張，且相對
    人亦堅詞否認有侵占情事，抗告人復未能提出積極證據足資
    證明其對相對人確有或另案已起訴並取得不當得利返還請求
    權存在，則抗告人自非破產聲請之適格債權人。原法院據此
    駁回抗告人之本件破產聲請，並無違誤。抗告意旨指摘原裁
    定不當，為無理由，應予駁回。
四、次按破產法第5條固規定「關於和解或破產之程序，除本法
    有規定外，準用民事訴訟法之規定。」惟法律規定「準用」
    者，必須性質相類者，始有準用餘地。參加訴訟惟於他人間
    有訴訟之繫屬始得為之，若他人間之訴訟繫屬尚未發生或業
    已消滅，即無從為訴訟之參加。破產程序並非訴訟程序，自
    無準用民事訴訟法第58條而為參加之餘地。最高法院80年度
    台抗字第303號裁判見解亦同，可資參照。是參加人山太元
    開發股份有限公司陳稱其亦為相對人之債權人，其為輔佐抗
    告人為本件破產聲請，而參加訴訟云云，於法尚有未合，自
    不應准許，併此敘明。
五、據上論結，本件抗告為無理由，依破產法第5條、民事訴訟
    法第495條之1第1項、第449條第1項、第95條、第78條，裁
    定如主文。
中    華    民    國    95    年    11    月    27    日
                    民事第一庭
                        審判長法  官  張耀彩
                              法  官  林金吾
                              法  官  盧彥如
正本係照原本作成。
本裁定除以適用法規顯有錯誤為理由，並經本院許可外，不得再
抗告。如提起再抗告，應於收受後10日內委任律師為訴訟代理人
向本院提出再抗告狀。並繳納再抗告費新台幣１千元。
中    華    民    國    95    年    11    月    30    日
                              書記官  鄭兆璋


司法院資訊處製作；財團法人民間司法改革基金會備份。
